【裁判字號】    98,台上,5980
【裁判日期】    981015
【裁判案由】    殺人等罪
【裁判全文】
最高法院刑事判決            九十八年度台上字第五九八０號
上  訴  人  台灣高等法院台南分院檢察署檢察官
被      告  甲○○
選任辯護人  鄧湘全律師
上列上訴人因被告殺人等罪案件，不服台灣高等法院台南分院中
華民國九十八年八月六日第二審更審判決（九十七年度重上更(一)
字第二九二號，起訴案號：台灣嘉義地方法院檢察署九十年度偵
字第六九八六號），提起上訴，本院判決如下：
    主  文
原判決撤銷，關於殺人部分發回台灣高等法院台南分院。
    理  由
本件原判決撤銷第一審關於殺人有罪部分及過失傷害公訴不受理
部分之判決，改判論被告甲○○以過失致人於死罪，處有期徒刑
壹年陸月，減為有期徒刑玖月（就殺人部分敘明不另為無罪之諭
知）。固非無見。
惟查：（一）刑事訴訟法第三百四十八條第二項規定，對於判決
之一部上訴者，其有關係之部分，視為亦已上訴。所謂有關係之
部分，係指判決之各部分在審判上無從分割，因一部上訴而其全
部必受影響者而言。檢察官以裁判上一罪起訴之案件，基於審判
不可分原則，其上訴之效力固應及於該裁判上一罪之全部犯罪事
實，上訴審法院應就其全部事實予以審判，縱當事人僅就該裁判
上一罪之部分事實，提起上訴，仍應認其有關係之其他部分，亦
已上訴，上訴審法院不得僅就提起上訴部分之事實加以審判，而
置有關係之其他部分於不論。然檢察官依數罪併罰起訴之案件，
經判決後，如當事人僅就其中一罪聲明上訴，上訴審法院審理結
果，倘認不能證明被告有該部分犯罪，其與未經上訴部分，因不
生無從分割之問題，未經上訴部分即非此所謂有關係之部分，而
不得逕予審判。本件檢察官就被告涉犯過失傷害、殺人部分（另
起訴被告服用酒類，不能安全駕駛動力交通工具而駕駛部分，業
經第一審判刑確定），係依數罪併罰之關係起訴。第一審對於其
中過失傷害部分以未經有告訴權人提出告訴，而諭知公訴不受理
；殺人部分則為有罪之判決。嗣僅經被告表明就殺人部分提起第
二審上訴，經原審駁回其上訴，被告不服向本院提起第三審上訴
，由本院撤銷原判決發回更審，原審經審理結果，既認不能證明
被告有被訴殺人犯行，即與依數罪併罰起訴之過失傷害部分，不
生一部上訴，其有關係部分，視為亦已上訴之問題。乃原判決對
於未據上訴之過失傷害部分，併予撤銷，改判論被告以過失致人
於死罪刑，其就未受請求之事項予以判決，難認為適法。（二）
判決所憑之證據及其說明之理由，均須與卷內之證據資料相適合
，否則即有證據上理由矛盾之違法。原判決援引法務部法醫研究
所民國九十年二月二十一日（八九）法醫所醫鑑字第一六一七號
鑑定書，所載：被害人柯葉烈貞死亡原因為「甲、粉碎性胸腹部
損傷（亦即右下胸部至左上腹部斜向帶狀皮膚局部『皮革樣化』
三三乘九公分，胸骨柄骨折、兩側肋骨及胸椎均多數骨折、左下
肺葉破裂、兩側肺臟均塌陷、右側橫隔膜破裂、肝臟左右葉被膜
及實質多處破損、脾臟被膜多處破損）」等情，因認被害人係因
車禍死亡，並據為論被告以過失致人於死罪刑之依據之一（見原
判決第五、六頁）。然查本件起訴書係以前揭鑑定書該部分之記
載，執為被告涉犯殺人罪嫌之主要論據，而鑑定人即法醫師石台
平於第一審、原審更一審到庭，就前揭鑑定書所載被害人「皮革
樣化」之傷部分，以言詞補充說明，均陳稱：係因車輛另行輾壓
所致等情（見第一審卷第九二頁，更(一)卷第一八六至一八八頁）
。尚非認係單純之車禍，則原判決引用前揭鑑定書該部分之記載
，資為認定被告過失致人於死犯罪事實之依據，即不相適合，而
有證據上理由矛盾之違法。（三）本件公訴意旨係指被告於八十
九年十二月二十七日下午五時二十分許，駕車行經嘉義縣省道台
十九線八十九公里五百公尺處之北上車道，過失撞擊被害人所騎
乘之腳踏車，致被害人人車倒地，肇事後被告未下車救護，反另
基於殺人之犯意，倒車輾壓被害人胸部，使被害人因粉碎性胸腹
部損傷而當場死亡等情，因認被告涉犯刑法第二百八十四條第一
項前段之過失傷害、第二百七十一條第一項之殺人等罪嫌，並載
明被告所犯上開二罪，犯意、行為互殊，請分論併罰之旨（見第
一審卷第二、三頁所附起訴書）。檢察官依數罪併罰起訴之前揭
過失傷害部分，既經第一審判決公訴不受理確定；關於殺人部分
，經原審綜合調查證據之結果，又認不能證明被告有此部分犯罪
，上訴效力顯無從及於過失傷害部分（業如上述），依法自應就
殺人部分為無罪之諭知。原判決竟就已確定之過失傷害部分，變
更檢察官起訴法條，逕論被告以過失致人於死罪；就殺人部分，
則敘明與論罪（即過失致人於死）部分有實質上一罪之關係，爰
不另為無罪諭知等由（見原判決第二五頁，理由參、六），其適
用法則亦非允當。以上或為檢察官上訴意旨所指摘，或係本院得
依職權調查之事項；且因第三審法院應以第二審判決所確認之事
實為判決基礎，刑事訴訟法第三百九十四條第一項前段定有明文
，原判決上述之違背法令，有影響於事實之確定者，本院無可據
以為裁判，應認原判決關於殺人部分仍有撤銷發回更審之原因。
至原判決就未據上訴之過失傷害部分併為審判，因屬訴外裁判，
應由本院將該部分撤銷，以資糾正，附此敘明。
據上論結，應依刑事訴訟法第三百九十七條、第四百零一條，判
決如主文。
中    華    民    國  九十八  年    十    月   十五   日
                      最高法院刑事第九庭
                          審判長法官  邵  燕  玲
                                法官  李  伯  道
                                法官  孫  增  同
                                法官  李  英  勇
                                法官  施  俊  堯
      本件正本證明與原本無異
                                      書  記  官
中    華    民    國  九十八  年    十    月   二十   日
                                                      Ｅ


司法院資訊處製作；財團法人民間司法改革基金會備份。
